臺灣雲林地方法院刑事判決
111年度訴緝字第7號
公  訴  人  臺灣雲林地方檢察署檢察官
被      告  劉銘晏


指定辯護人  本院公設辯護人許俊雄
上列被告因違反毒品危害防制條例案件，經檢察官提起公訴（11
0年度偵字第2889號），本院判決如下：
    主     文
甲○○犯販賣第三級毒品而混合二種以上之毒品未遂罪，處有期徒
刑1年2月，緩刑4年，緩刑期間付保護管束，並應於緩刑期間內
接受法治教育1場次，及應於判決確定之日起2年內，向指定之政
府機關、政府機構、行政法人、社區或其他符合公益目的之機構
或團體，提供120小時之義務勞務，並應於判決確定日起1年內，
向公庫支付新臺幣8萬元。
扣案之蘋果廠牌行動電話1支（含行動電話門號0000000000號SIM
卡1張）沒收之；扣案之含第三級毒品及第四級毒品之咖啡包38
包均沒收。
    事實及理由
一、犯罪事實
    甲○○明知4-甲基甲基卡西酮(4-methylmethcathinone、Meph
    edrone、4-MMC)、甲基-N,N-二甲基卡西酮(Methy1-N,N-Dim
    ethy1cathinone)、硝甲西泮（Nimetazepam ）、依替唑侖
    （Etizolam）、芬納西泮（Phenazepam）均為毒品危害防制
    條例第2 條第2 項第3 款管制之第三級毒品；硝西泮（Nitr
    azepam）則為毒品危害防制條例第2 條第2 項第4 款管制之
    第四級毒品，依法均不得販賣，竟仍基於販賣混合2種以上
    第三級、第四級毒品以營利之犯意，以暱稱「y」，於民國1
    10年4月13日前某時在微信(WECHAT)「淫蕩俱樂部」群組刊
    登內容為「雲林麥寮營」之訊息向不特定人兜售第三、四級
    毒品，嗣員警於執行網路巡邏時發現上開訊息，使用微信通
    訊軟體，以暱稱「安抓」與甲○○聯繫後，並約定以新臺幣(
    下同) 4500元販賣毒品咖啡包15包予員警「安抓」。嗣甲○○
    與員警相約於110 年4月13日上午11時45分許，在雲林縣○○
    鄉○○路000 ○00號前交易。因員警交付5,000 元，甲○○無法
    找零，即交付16包之毒品咖啡包與員警後，員警即表明身分
    而當場查獲並扣得毒品咖啡包38包（並無證據證明第三級、
    第四級毒品純質淨重超過5公克以上）及用以聯絡販賣毒品
    之蘋果廠牌手機1支（含行動電話門號：0000000000號SIM卡
    1張），甲○○因員警並無交易之真意，而使其販賣行為僅止
    於未遂階段。
二、證據能力部分：
㈠、按被告以外之人於審判外之言詞或書面陳述，除法律有規定
    者外，不得作為證據，刑事訴訟法第159條第1項定有明文。
    又被告以外之人於審判外之陳述，雖不符刑事訴訟法第159
    條之1至第159條之4之規定，而經當事人於審判程序同意作
    為證據，法院審酌該言詞陳述或書面陳述作成時之情況，認
    為適當者，亦得為證據；當事人、代理人或辯護人於法院調
    查證據時，知有同法第159條第1項不得為證據之情形，而未
    於言詞辯論終結前聲明異議者，視為有前項之同意，刑事訴
    訟法第159條之5規定甚明。查本件認定事實所引用被告以外
    之人於審判外之言詞或書面陳述，雖屬傳聞證據，惟檢察官
    、被告甲○○及辯護人於言詞辯論終結前，均未主張有刑事訴
    訟法第159條第1項不得為證據之情形，本院審酌此等證據作
    成時之情況，並無違法不當及證明力明顯過低之瑕疵，認以
    之作為證據應屬適當，而認該等證據資料皆有證據能力
㈡、至本院所引之非供述證據部分，經查並非違法取得，亦無依
    法應排除其證據能力之情形，是依刑事訴訟法第158條之4規
    定反面解釋，應有證據能力。
三、認定犯罪事實所憑之證據及理由
    被告對上開犯行坦承不諱，並有如下證據可以佐證：雲林縣
    刑大偵查二隊（微信網路巡察、現場對話錄音）對話譯文一
    覽表各1份（偵卷第25至43頁）、雲林縣警察局刑事警察大
    隊搜索扣押筆錄、扣押物品目錄表、扣押物品收據各1份（
    偵卷第21至24頁）、毒品初篩檢測照片7張（偵卷第49至52
    頁）、蒐證照片20張（偵卷第55至73頁）、衛生福利部草屯
    療養院110年4月20日草療鑑字第1100400231號鑑驗書1份（
    偵卷第127頁）、毒品咖啡包（毛重101.9公克）16包、毒品
    咖啡包（毛重137.93公克）22包、蘋果牌行動電話（000000
    0000；IMEI：000000000000000 ）1 支、雲林縣刑大偵查二
    隊於110 年4 月13日報告1 份（偵卷第19頁）、指認犯罪嫌
    疑人紀錄表1份（偵卷第75至81頁）。是被告自白與客觀事
    實相符，應可以採信，其犯行堪予認定，應依法論科。
四、論罪科刑之理由
㈠、犯前5條之罪而混合2種以上之毒品者，適用其中最高級別毒
    品之法定刑，並加重其刑之2分之1，毒品危害防制條例第9
    條第3項已有明定。該規定之立法理由揭櫫「本條第3項所稱
    之混合，係指將2種以上之毒品摻雜調合，無從區分而言(如
    置於同一包裝)。依目前毒品查緝實務，施用混合毒品之型
    態日益繁多，且因混合毒品之成分複雜，施用後所造成之危
    險性及致死率均高於施用單一種類者，為加強遏止混合毒品
    之擴散，爰增訂第3項，規定犯第4條至第8條之罪，而有混
    合2種以上毒品之情形者，加重其刑至二分之一。另本項係
    屬分則之加重，為另一獨立之犯罪型態，如其混合2種以上
    毒品屬不同級別，應依最高級別毒品所定之法定刑，並加重
    其刑至二分之一，例如販賣混合第三級及第四級毒品者，依
    販賣第三級毒品之法定刑處斷，並加重其刑至二分之一；如
    屬同一級別者，因無從比較高低級別，則依各該級別毒品所
    定之法定刑，加重其刑至二分之一，併予敘明」(毒品危害
    防制條例第9條第3項109年1月15日立法理由參照)。查系爭
    混合毒品咖啡包含有2種第三級毒品及第四級毒品成分，有
    前揭鑑定書在卷可證，自該當混合2種以上毒品之客觀構成
    要件；而該等成分業經摻雜、調合後置於同一包裝內，作為
    沖泡咖啡包販售，此有咖啡包照片附卷足參，亦即被告所販
    售之毒品並非一般傳統透明夾鏈袋包裝之毒品，則咖啡包內
    可能混有二種以上之毒品成分一事，被告自難推諉不知，則
    被告主觀上對於所販售咖啡包之包裝內含有二種以上之毒品
    成分一事應有所認識。
㈡、「提供機會型之誘捕偵查」，係指行為人原本即有犯罪之意
    思，偵查人員僅係提供機會讓其犯罪，於其犯罪時予以逮捕
    而言，因行為人本即有犯罪之故意，雖與該行為人交涉之偵
    查機關所屬人員或其合作者，實際上並無使犯罪完成之真意
    ，但該行為人應成立未遂犯（最高法院109年臺上字第4220
    號判決意旨參照），而刑事偵查技術上所謂之「釣魚」，指
    對於原已犯罪或具有犯罪故意之人，司法警察於獲悉後為取
    得證據，以設計引誘之方式，佯與之為對合行為，使其暴露
    犯罪事證，待其著手於犯罪行為實行時，予以逮捕、偵辦者
    而言。本案被告主觀上原即有犯罪之意思，客觀上又已著手
    於犯罪行為之實行，雖因佯裝買方之警員並無購買真意，事
    實上不能真正完成買賣，仍應成立未遂犯。
㈢、核被告所為，係犯毒品危害防制條例第9條第3項、第4條第6
    項、第3項之販賣第三級毒品而混合二種以上之毒品未遂罪
    ；公訴意旨認被告係犯毒品危害防制條例第4條第6項、第3
    項、第4項之販賣第三級毒品、第四級毒品未遂，而依照想
    像競合從一重論販賣第三級毒品未遂罪，尚有未洽，惟起訴
    基本事實相同，並當庭告知被告變更之罪名後許其陳述意見
    ，並給予被告及辯護人辨明之機會，已無礙被告訴訟防禦權
    之行使，依法變更起訴法條。 
㈣、刑之加重減輕事由：
①、被告所犯販賣第三級毒品而混合二種以上之毒品未遂罪，應
    依毒品危害防制條例第9條第3項規定，適用販賣第三級毒品
    之法定刑處斷，並加重其刑。
②、按犯毒品危害防制條例第4條至第8條之罪於偵查及審判中均
    自白者，減輕其刑，同條例第17條第2項定有明文。查被告
    於偵查及審判中就本案犯行均自白犯罪，業如前述，應依毒
    品危害防制條例第17條第2項之規定減輕其刑。
③、被告雖已著手販賣毒品之行為，惟並未完成交易而尚屬未遂
    ，爰依刑法第25條第2項規定，按既遂犯之刑度減輕其刑，
    並依法遞減之。
④、被告自承其毒品來源均是向劉偉舜（綽號「阿舜」）購買，
    並有供出毒品來源供檢警追查，此有雲林縣警察局111年5月
    11日雲警少字第1110020576號函文暨案件移送書等資料在卷
    可參，可認定被告所犯販賣毒品來源應為劉偉舜無誤，而有
    毒品危害防制條例第17條第1項供出上手減刑之適用，並依
    法遞減之。
㈤、法院考量刑度的理由
    被告對於毒品危害過於輕忽，除了接觸毒品外，更進而變成
    毒品買賣的網絡之一，這無異助長毒品流通，幸虧被告是因
    警察佯裝買家而即時查獲，但觀察被告和佯裝成買家的警方
    間之對話紀錄，被告其實非常熟悉交易方式，在術語上也信
    手拈來，可以知道被告過往極有可能有一定程度的涉入毒品
    交易，然而，這次被告落網不失為一個生命的轉捩點，從被
    告目前的生活狀態來看，其較能穩定的協助家中的製茶事業
    ，言談中也對於何時是農忙時間、何時要開始製茶、製茶過
    程中可能導致的勞動傷害都能翔實回答，而被告如果能維持
    這樣的生活態度、穩定且踏實的過日子，可以想見未來進出
    法庭的機會也越來越少，把這次的遭遇當作讓自己遠離不好
    環境的動力，這才是所謂面對錯誤的態度和勇氣，坦承犯行
    與否以外，法院更想看到被告真正的做出改變，佐以本案犯
    罪情節為販賣毒品未遂、混合毒品立法者提高刑責、本案犯
    行只有一次、交易毒品咖啡包數量不少等一切情狀，量處如
    主文所示之刑，應足以反應被告此次行為惡性。
㈥、關於緩刑宣告
　　被告未曾受有期徒刑之宣告，有其前案紀錄可憑，參酌其年
    齡甚輕，於偵審程序中均坦認犯行，深表悔意，態度尚佳，
    兼衡本件之犯罪情狀（即販毒予一人共1次、販賣毒品尚未
    既遂），本院認其歷此教訓當知所警惕，而刑罰固屬國家對
    於犯罪行為人，以剝奪法益之手段，所施予之公法上制裁，
    惟其積極目的，仍在預防犯罪行為人之再犯，故對於惡性未
    深者，若因偶然觸法即令其入獄服刑，誠非刑罰之目的。是
    本院認其所宣告之刑，以暫不執行為適當，依刑法第74條第
    1項第1款諭知緩刑4年。又為促使其了解國家法制之重要性
    ，並檢視日後悔悟之態度及彌補本案犯罪所生損害等考量，
    本院認除前開緩刑宣告外，尚有賦予被告一定負擔之必要，
    是依刑法第74條第2項第4款、第5款、第8款之規定命被告於
    緩刑期間應接受法治教育1場次、於本判決確定之日起1年內
    向公庫支付8萬元、於判決確定之日起2年內應向檢察官指定
    之政府機關、政府機構、行政法人、社區或其他符合公益目
    的之機構或團體，提供120小時之義務勞務，並依刑法第93
    條第1項第2款規定，於緩刑期間付保護管束，由觀護人予以
    適當督促，以期符合本件緩刑目的。再依刑法第75條之1第1
    項第4款規定，被告受緩刑之宣告，而違反上開本院所定負
    擔情節重大，足認原宣告之緩刑難收其預期效果，而有執行
    刑罰之必要者，得予撤銷緩刑之宣告。
五、沒收
㈠、扣案毒品咖啡包共計38包（毛重共計239.83公克），乃為被
    告未及售出之毒品，屬違禁物，依刑法第38條第1項規定宣
    告沒收。另用以盛裝上述毒品之外包裝袋，因無法析離，而
    仍有極微量之毒品殘留，故併予宣告沒收之。至鑑驗時採樣
    檢測之毒品，既耗損用罄而滅失不復存在，自無須為沒收之
    諭知。
㈡、扣案之蘋果廠牌手機1支（含行動電話門號：0000000000號SI
    M卡1張）為供被告犯販賣上開毒品咖啡包未遂所用之物，業
    據被告供承在卷，不問屬於犯罪行為人與否，應依毒品危害
    防制條例第19條第1項規定宣告沒收。
㈢、至其餘扣案物難認與本案有關，無以宣告沒收。
六、應適用之法律
    刑事訴訟法第299條第1項前段、第300條。
本案經檢察官吳淑娟提起公訴、魏偕峯到庭執行職務。
中　　華　　民　　國　　111 　年　　6 　　月　　9 　　日
                  刑事第七庭  審判長法　官  王子榮
                  
　　　　　　　　　                  法  官  簡廷恩
　　　　　　　　　                  
　　　　　　　　　                  法  官  潘韋丞
以上正本證明與原本無異。
如不服本判決應於收受本判決後20日內向本院提出上訴書狀，並
應敘述具體理由。其未敘述上訴理由者，應於上訴期間屆滿後20
日內向本院補提理由書狀（均須按他造當事人之人數附繕本）「
切勿逕送上級法院」。 
                                    書記官  李沛瑩
中　　華　　民　　國　　111 　年　　6 　　月　　13　　日
附錄所犯法條
毒品危害防制條例第4條
製造、運輸、販賣第一級毒品者，處死刑或無期徒刑；處無期徒
刑者，得併科新臺幣3千萬元以下罰金。
製造、運輸、販賣第二級毒品者，處無期徒刑或10年以上有期徒
刑，得併科新臺幣1千5百萬元以下罰金。
製造、運輸、販賣第三級毒品者，處7年以上有期徒刑，得併科
新臺幣1千萬元以下罰金。
製造、運輸、販賣第四級毒品者，處5年以上12年以下有期徒刑
，得併科新臺幣5百萬元以下罰金。
製造、運輸、販賣專供製造或施用毒品之器具者，處1年以上7年
以下有期徒刑，得併科新臺幣1百50萬元以下罰金。
前五項之未遂犯罰之。
毒品危害防制條例第9條
成年人對未成年人販賣毒品或犯前三條之罪者，依各該條項規定
加重其刑至二分之一。
明知為懷胎婦女而對之販賣毒品或犯前三條之罪者，亦同。
犯前五條之罪而混合二種以上之毒品者，適用其中最高級別毒品
之法定刑，並加重其刑至二分之一。